【裁判字號】    90,易,2976
【裁判日期】    901227
【裁判案由】    詐欺
【裁判全文】
臺灣板橋地方法院刑事判決                          九十年度易字第二九七六號
    公  訴  人  臺灣板橋地方法院檢察署檢察官
    被      告  丙○○
右列被告因竊盜案件，經檢察官聲請以簡易判決處刑（九十年度偵字第一六四九號）
及併案審理（臺北地方法院檢察署九十年度偵字第五○二三號），本院認為不宜，改
適用通常程序判決如左：
    主  文
丙○○行使偽造私文書，足以生損害於他人，處有期徒刑陸月，如易科罰金以佰元
折算壹日。緩刑年。
    事  實
一、丙○○明知其父洪欽財均未在何通訊行任職，亦無貨源，因缺錢花用，竟基於意
    圖為自己不法所有之概括犯意，先於民國八十九年八月底在臺北縣板橋市○○路
    ○段四十四巷五十六號三樓（現已改編門牌號碼為臺北縣板橋巿萬板路三七二號
    三樓），施用詐術，明知全新ＧＤ九二行動電話、ＮＯＫＩＡ八八五０手機，當
    時市價前者每支新臺幣（下同）一萬九千元至二萬元，後者每支一萬六千元至一
    萬七千元，竟向甲○○佯稱其父洪欽財在通訊界服務，可依員工優惠價購得行動
    電話，但須先繳付價金等語，甲○○信以為真，遂於八十九年九月一日與丙○○
    約定以顯不相當價格，各以七千元、八千元買受全新ＧＤ九二行動電話四支、Ｎ
    ＯＫＩＡ八八五０行動電話八支共十二支手機，總價九萬二千元。丙○○並交付
    切結書，三日內言明如未購得前開行動電話，保證退款。致使甲○○陷於錯誤，
    誤信丙○○可依約代購行動電話，遂如數交付價金，惟丙○○旋即花用殆盡，並
    未依約交付行動電話予甲○○。丙○○承續其前犯意，復於八十九年十二月三十
    一日下午一時許，在臺北巿中正區○○路○段三百號附近，假冒「乙○○」名義
    向丁○○佯稱其父洪欽財為行動電話之中盤商，可代其購買行動電話等語，丁○○乃與之約定，委其代為購買ＮＯＫＩＡ八八五０等機種之行動電話共十五支手
    機，價金總計八萬八千元。丙○○為因應丁○○之要求，竟偽造「乙○○」之名
    義出具載明丁○○預付八萬八千元以購買行動電話及其允諾當日交付貨物等意旨
    之字據，並偽造「乙○○」之簽名於切結書之上，持以交付予丁○○，致使丁○○誤信丙○○為「乙○○」本人，可代為購買行動電話十五支，因此交付價金八
    萬八千元予丙○○，足以生損害於乙○○及丁○○本人。嗣因丙○○未交付貨物
    ，拒未返還價金，亦無返還之經濟能力，甲○○、丁○○二人始知受騙。
二、案經甲○○訴請臺灣板橋地方法院檢察署偵查起訴及臺灣臺北地方法院檢察署移
    送併案審理。
    理  由
一、右揭被告丙○○收取甲○○、丁○○交付之價金；其並未依約代為購得行動電話
    之事實固坦承不諱，惟辯稱：伊曾與案外人陳順忠交易七次左右，並未發生問題
    ，伊為賺取價差，遂向甲○○推銷行動電話，但伊將價金交付予陳順忠後，陳順
    忠失去聯絡。又伊曾請案外人乙○○代為購買手機，伊接受丁○○之委託代為購
    買行動電話，即向乙○○言明要以其名義，出具切結書於丁○○，僅忘記問明其
    年籍並載明於切結書上。伊將丁○○給付之價金轉交予乙○○後，乙○○竟去向
    不明，無法聯絡，是以伊並未詐欺甲○○、丁○○二人云云。經查，右揭事實，
    迭業據被害人甲○○、丁○○二人於偵查及本院審理時指述綦詳，復有切結書影
    本二紙附於偵查卷；及本院九十年度促字第一三九九七號附於本院卷宗可稽。設
    被告僅為賺取價差，而與甲○○、丁○○二人約定代為購買行動電話，其交付價
    金予陳順忠、乙○○時，應先查明或瞭解渠等之年籍及聯絡方式，況陳順忠、乙○○二人是否確有其人？不得而知，渠等二人失去聯繫後，被告應向甲○○、丁○○說明原委，並先將賺取之差價返還予甲○○、丁○○二人，被告捨此不圖，
    迨於甲○○、丁○○提出告訴後，始與渠等洽商解決之方法，被告是否確有代為
    購買行動電話之真意，不無疑問？再者，被告既委由案外人陳順忠、乙○○代為
    購入行動電話，何以隱諱此情而諉稱其父洪欽財在通訊界服務或為中盤商，可購
    得較巿價便宜之行動電話云云，並出具切結書予甲○○、丁○○二人，堪信被告
    以此詐術，取信甲○○、丁○○二人。綜上所述，被告所辯，係事後卸責之詞，
    委不足採。本件事證明確，被告之犯行洵堪認定。
二、按被告基於意圖為自己不法所有之概括犯意，先以詐術致使甲○○陷於錯誤，交
    付購買行動電話之價金九萬二千元；復以偽造「乙○○」之名義，出具切結書，
    允諾屆時交付行動電話予丁○○，同時持以行使，以詐術丁○○陷於錯誤，交付
    價金八萬八千元，足生損害於甲○○、丁○○及乙○○，核其所為係犯刑法第三
    百三十九條第一項之詐欺取財罪及第二百十六條、第二百十條之行使偽造私文書
    罪。而其偽造署押為偽造私文書之部分行為，且偽造私文書之低度行為，應為行
    使偽造私文書之高度行為所吸收，均不另論罪。被告所為上開行使偽造私文書罪
    及詐欺取財罪，就其目的係為假冒「乙○○」名義出具切結書，以詐取丁○○所
    交付之買賣價金，顯互有手段、目的及方法、結果之牽連犯關係，應從一重之行
    使偽造私文書罪處斷。臺灣臺北地方法院檢察署移送併案審理意旨雖未論及被告
    偽造「乙○○」之簽名，以「乙○○」之名義出具切結書，允諾屆時交付行動電
    話予丁○○，用以行使，而詐得丁○○交付之價金等犯行之行使偽造私文書、詐
    欺取財部分，惟此等部分，與原起訴並成罪之犯行，各有牽連關係（行使偽造文
    書部分）及連續犯（詐欺取財部分）之裁判上一罪關係，為起訴效力所及，本院
    應一併審判，附此敘明。爰審酌被告犯罪動機、目的、方法、對被害人造成之損
    害、及犯罪後已與被害人和解，有和解書影本附卷可稽，態度尚稱良好等一切情
    狀，量處如主文所示之刑，而被告犯罪後刑法第四十一條，已於九十年一月十日
    公布修正，並於同年月十二日實施，比較新舊法之規定，以裁判時之新法較有利
    於被告，依刑法第二條第一項前段規定，應適用裁判時修正後之刑法第四十一條
    第一項之規定，並諭知易科罰金之折算標準，以示懲儆。末查，被告未曾受有期
    徒刑以上刑之宣告，此有臺灣高等法院被告前案紀錄表及臺灣高等法院檢察署刑
    案記錄簡覆表各一份在卷可憑，其正值年華可塑，亦有年籍資料及戶口名簿影本
    附卷可考，經此科刑教訓後，當知警惕，信無再犯之虞，本院因認對其所宣告之
    刑以暫不執行為當，併均予宣告緩刑三年，以啟自新。
三、卷附切結書影本（見臺灣臺北地方法院檢察署九十年度偵字第五０二三號偵查卷
    第九頁），其中假冒「乙○○」之名義而出具之切結書係被告所偽造，然該切結
    書業經被害人丁○○在與被告達成和解後，已於九十年一月底撕毀已不存在，業
    經丁○○陳明（見本院九十年十一月十九日訊問筆錄）且本件偽造之上述切結書
    ，已經被告持向丁○○行使，已非被告所有，則無庸諭知沒收，併此敘明。
據上論斷，應依刑事訴訟法第二百九十九條第一項前段，刑法第二條第一項前段、第
二百十六條、第二百十條、第三百三十九條第一項、第五十五條、第五十六條、第四
十一條第一項、第七十四條第一款，罰金罰鍰提高標準條例第一條前段、第二條，判
決如主文。
本案經檢察官陳孟黎到庭執行職務
中      華      民      國    九十      年    十二      月    二十七    日
                                  臺灣板橋地方法院刑事第四庭
                                          法  官  徐福晉
右正本證明與原本無異。
如不服本判決，應於判決送達後十日內，向本院提出上訴狀。
                                          書記官  陳慧儷
中      華      民      國     九十      年     十二    月     二十七   日


司法院資訊處製作；財團法人民間司法改革基金會備份。
